臺灣高等法院刑事判決　　　　　　　　96年度上易字第2393號
上　訴　人　臺灣板橋地方法院檢察署檢察官
被　　　告　甲○○
　　　　　　　　　　（現於台灣桃園監獄執行中）
上列上訴人因被告違反動產擔保交易法案件，不服臺灣板橋地方
法院96年度易字第2248號，中華民國96年7月31日第一審判決（
起訴案號：臺灣板橋地方法院檢察署96年度偵字第 13219號），
提起上訴，本院判決如下：
    主  文
上訴駁回。
    理  由
一、公訴意旨略以：被告甲○○於民國94年 6月15日，以動產擔
    保交易法附條件買賣之方式，向東元車業有限公司（下稱東
    元公司）購買車牌號碼NN3-169號重型機車1輛，為動產擔保
    交易之債務人，雙方約定機車總價金為新臺幣（下同）3648
    0元，餘車款分12期給付，每月1期，每期付款3040元，同時
    標的物約定存放地點為臺北縣樹林市○○街51巷6弄6號附近
    ，在價金未付清之前，標的物所有權仍屬於出賣人所有，買
    受人僅得依約占有使用，不得任意遷移、出賣、出借或為其
    他處分。詎被告在取得上開標的物後，即拒不付款，且意圖
    不法之利益，於94年10月間某日，在臺北縣樹林市某處，將
    上開標的物，以 1萬元之代價，出售予不詳姓名年籍之人，
    致東元公司追索無著受有損害，因認被告涉有動產擔保交易
    法第38條之罪嫌。
二、按犯罪後之法律已廢止其刑罰者，得不經言詞辯論，諭知免
    訴之判決，刑事訴訟法第302條第 4款、第307條定有明文。
    又所謂犯罪後之法律已廢止其刑罰者，係指舊法之刑罰已經
    廢止，而現行法令上復無科以刑罰之明文者而言，最高法院
    著有22年上字第628號判例意旨可資參照。
三、查動產擔保交易法第五章罰則部分（即第38條至第40條），
    業經立法院於96年 6月14日三讀通過修正刪除，並經總統於
    同年7月11日以華總一義字第09600088561號令公布，同年月
    13日生效施行。公訴意旨雖認被告為動產擔保交易之債務人
    ，意圖不法之利益，將標的物遷移、出賣、出質、移轉、抵
    押或為其他處分，致生損害於債權人等情，然依新修正之動
    產擔保交易法，已廢止其刑罰。原審本此事由，不經言詞辯
    論，逕為諭知免訴之判決，經核尚無不合。
四、檢察官上訴意旨雖以：本件動產擔保交易法之附條件買賣契
    約中明定，被告未還清欠款，東元公司仍保有動產標的即車
    牌號碼 NN3-169號重型機車之所有權，被告僅能以善良管理
    人之注意，而占有使用該機車，惟被告於分文未償償之際，
    即意圖為自己不法之所有，擅將動產擔保標的之上揭機車侵
    占入己，並以易持有為所有之意思，將該機車以 1萬元出售
    予他人，顯已構成侵占罪。況且，動產擔保交易法第38條與
    刑法第335條第1項侵占罪二罪之間，具有刑法第55條之想像
    競合關係，原審判決未審酌被告此部分侵占犯行，實有違誤
    云云。
五、按檢察官就想像競合犯之一部事實起訴者，依刑事訴訟法第
    267 條之規定，其效力固及於全部，然檢察官起訴之事實，
    經法院審理結果為無罪、免訴、不受理之判決時，即與未經
    起訴之其他事實並不發生想像競合犯之關係，自無犯罪事實
    一部與全部關係之可言（最高法院 70年度台上字第781號判
    例意旨參照）。經查，本件公訴人既以被告將機車出售以清
    償欠款之所為，違反動產擔保交易法第38條之規定而提起公
    訴，因該罪業已廢止，依法自應諭知免訴，則被告上揭行為
    ，是否構成侵占犯行，與起訴事實不發生裁判上既無不可分
    關係，即非本院所得審理之範圍。又刑事訴訟法第 300條所
    謂得就起訴之犯罪事實，變更檢察官所引應適用之法條，係
    指法院於不妨害事實同一之範圍內，得自由認定事實而為適
    用法律，必不變更起訴之犯罪事實，僅變更其法條始有適用
    ，如其起訴之基本社會事實並非同一，自無變更起訴法條而
    逕行論罪之餘地（最高法院78年度台上字第3761號判決意旨
    參照）。本件被告被訴事實，係以其為動產擔保交易之債務
    人，意圖不法之利益，將上開機車出售於亞太當舖，查與被
    告是否意圖不法之所有，易持有為所有之行為，二者基本社
    會事實顯然不同，亦無適用上揭規定變更起訴法條而逕予論
    罪之餘地，附此敘明。衡以上述之說明，檢察官執前詞提起
    上訴，為無理由，爰不經言詞辯論，逕予駁回。
據上論斷，應依刑事訴訟法第368條、第372條，判決如主文。
中　　華　　民　　國　　96　　年    11    月     2    日
　　　　　　　　　刑事第七庭審判長法　官  黃麗生
　　　　　　　　　　　　　　　　  法　官  許宗和
　　　　　　　　　　　　　　　　  法　官  林勤純
以上正本證明與原本無異。
本判決不得上訴。
                                  書記官  楊妙恩
中　　華　　民　　國　　96　　年    11    月     5    日
